【裁判字號】    89,訴,421
【裁判日期】    891230
【裁判案由】    偽造文書等
【裁判全文】
臺灣雲林地方法院刑事判決                          八十九年度訴字第四二一號
    公 訴 人  臺灣雲林地方法院檢察署檢察官
    被    告  乙○○
右被告因偽造文書等案件，經檢察官提起公訴（八十九年度偵字第二八三三號），本
院判決如左：
    主  文
乙○○無罪。
    理  由
一、公訴意旨略以：被告乙○○於民國（下同）八十七年十二月十二日凌晨一時許，
    意圖為自己不法之所有，在新竹縣竹北市○○里○鄰○○路三十三號，竊取戊○○所有車號ＪＮ─六五六二號自用小客車一部、及戊○○放置於車內之正碁股份
    有限公司〔下簡稱正碁公司〕所有，如附表所示之支票三張後，復意圖供己使用
    而另起偽造文書之犯意，於不詳時地，在上述三紙支票偽造受款人之簽名，而表
    示對支票負擔保付款責任之意思後，交付己○○而行使之，足生損害於正碁公司
    、己○○及附表所示之支票受款人，因認被告乙○○涉犯刑法第三百二十條第一
    項之竊盜罪，及同法第二百十六條、第二百十條之行使偽造私文書嫌云云。
二、按犯罪事實應依證據認定之，無證據不得推定其犯罪事實；不能證明被告犯罪者
    ，應諭知無罪之判決，刑事訴訟法第一百五十四條、第三百零一條第一項分別定
    有明文。又告訴人之告訴，係以被告受刑事訴追為目的，是其陳述是否與事實相
    符，仍應調查其他證據以資審認；認定不利於被告之事實，須依積極證據，茍積
    極證據不足為不利於被告事實之認定時，即應為有利於被告之認定，更不必有何
    有利之證據，最高法院著有五十二年台上字第一三００號、三十年上字第八一六
    號判例可循。本件公訴人認被告乙○○涉犯刑法第三百二十條第一項之竊盜罪，
    及同法第二百十六條、第二百十條之行使偽造私文書罪，無非係以被告乙○○前
    於檢察官偵查時，供稱該支票係一姓名年籍不詳之外號「明學」男子交付，並經
    被害人戊○○、己○○指訴綦詳，復有車輛竊盜、車輛失竊個別查詢報表一件、
    遺失票據申報書、及掛失止付票據提示人資料查報表各三件、附表所示支票及其
    退票理由單各三張可證，被告雖辯稱該支票，係不詳年籍外號「明學」之男子交
    付，惟未能提出該男子之姓名、住所或連絡電話供查證，且被告未能提出該支票
    ，係來自「明學」之證據，亦未說明並提出證據證明「明學」交付被告上開三紙
    支票之原因，因認被告所辯為飾卸之詞，為被告涉犯上揭犯罪之論據。惟訊據被
    告乙○○堅決否認犯罪，於檢察官時辯稱：我沒有持有附表所示支票，這件我以
    前有開過庭，是一位「阿如」〔指己○○〕之女人叫我承擔的，該支票不是我拿
    給她的，何人拿給她我不曉得．．．我不認識「明學」之人，沒有欠檳榔攤的錢
    ，八十八年四月〔指八十八年四月十三日〕有在雲林開庭，有遇到一位女的，她
    叫阿如，我沒有將支票交給她．．．該支票是我被借提回來，她〔指己○○〕叫
    我幫她承擔的，後來我回去想一想，這是不對的，我沒有拿支票給她等語；本院
    審理時辯稱：我沒有偷車子及偽造支票受款人，沒有欠己○○的錢，也沒有拿支
    票交付己○○，八十八年四月十三日檢察官訊問時，固供稱該支票是叫「明學」
    的男子交給我的，惟當時在地檢署拘留室，與己○○一牆之隔，她〔指己○○〕
    要我幫忙承擔這個罪，所以我才這樣講．．．己○○要我隨便說一個人，我因為
    見過許明學〔指丙○○〕一面，因為我朋友的關係，所以有一次與明學〔指丙○○〕在一起，才說許明學，事實上我沒有拿支票給己○○等語。
三、經查：被告乙○○固於八十八年四月十三日、台灣新竹地方法院檢察署檢察官前
    至台灣雲林戒治所借訊時供稱：支票是一位叫「明學」的男子交給我的，因為他
    欠我的錢，我向他要，他就拿給我，因為我欠己○○幾千元，所以交給己○○，
    我沒有問〔該支票〕何來，我沒有偷ＪＮ─六五六二號自小客車〔見八十八年度
    偵字第一一二七號卷第五十六、五十七頁〕等語。惟其嗣後分別於檢察官偵查及
    本院審理時，均堅決否認交付附表所示支票與己○○，並辯稱沒有偷車及偽造文
    書等情事，已如上述。而證人己○○前於八十八年三月一日檢察官偵查時證以：
    這三張票，是我朋友乙○○交給我的，之前他欠我的錢，我向他要，他就交給我
    這三張支票，他拿給我時票期已到了，我不會用票，就交給我母親．．．〔問〕
    ：你對你媽媽說是六輕工人來買檳榔給你支票〔答〕：我因為怕媽媽罵我隨便借
    錢給人家〔見八十八年度偵字第一一二七號卷第二十六頁〕等語；於八十九年八
    月十四日檢察官偵查時：〔問〕：他〔指乙○○〕拿給你時有何人看到〔答〕：
    是我朋友明學〔指丙○○〕拿給乙○○，乙○○再拿給我；〔問〕：明學住何處
    〔答〕：住麥寮，我只知他叫明學，不知姓什麼；〔問〕：你剛才所言實在〔答
    〕：實在．．．〔問〕：乙○○拿票給你有何人看到〔答〕：丁○○，住雲林縣
    褒忠鄉新湖村二十九號〔見八十九年度偵字第二八三三號卷第三十九頁〕；於本
    院審理時證稱：該支票，是乙○○交給我的，一次三張，他當時欠我五、六千元
    ，因為當時他去台北跟我借錢，借錢時好像是八十七年，幾月份不記得，交給我
    三張支票，是要還我的借款．．．交支票給我是在丁○○家裡，丁○○有看到，
    除丁○○外沒有人在場，我將該三張支票交給我媽媽甲○○處理云云；證人甲○○於警訊時證以：我是賣檳榔為業，就有一個在六輕工地上班之男子，因常向我
    購買檳榔，我也不知他叫什麼名字，他於〔那三張〕支票到期後幾天跑來向我說
    ，他是外地人，在地沒有金融機構帳戶，所以他持支票跟我購買檳榔，原本該名
    男子準備向我換錢，而我對他說不可以，他就說那就換檳榔，我就答應了，那名
    男子不會很高，沒有什麼特別的特徵，他每次來都是坐貨車與一群人來，聽說那
    些工人都在六輕工地上班，在這件事發生前他已經向我買了好幾個月的檳榔，所
    以我才會讓他以支票換檳榔等語；於檢察官偵查時證以：這三張支票，是我女兒
    顧檳榔攤跟客人收的，對方說票可以領了，但他沒有帳戶，所以拿來抵檳榔帳〔
    見八十八年度偵字第一一二七號卷第二十三頁〕；於本院審理時證以：己○○將
    該三張支票交給我，他說他不懂得支票，要我拿去農會提示，過了幾天農會小姐
    說那三張票不能領，要我帶回去，之後就接到法院傳票開庭，之前不曾見過乙○○，檳榔攤大部分都我在看顧，有時己○○會過來幫忙等語；證人丁○○於檢察
    官偵查時證以：有一天看到乙○○拿票給己○○，時間忘了，地點是在我家，我
    不知道幾張票，我有看到他拿票給她，己○○有問有沒有問題〔見八十九年度偵
    字第二八三三號卷第四十八頁〕等語；於本院審理時證以：見過乙○○一次，就
    是拿票那一次，當時己○○、乙○○跑到我家電腦房間找我，我不知他們在說什
    麼，我有看到乙○○拿票給己○○，拿幾張票及面額多少不清楚，從他們言談之
    中感覺有債務關係，現場只有我們三人在場等語；證人丙○○於本院審理證以：
    認識乙○○，己○○沒有印象，與乙○○不常在一起，是在我表哥家認識的，我
    沒有拿三張票給乙○○，從來沒有拿票，也沒有交給乙○○及己○○等語。綜合
    證人己○○、甲○○、丁○○、及丙○○等人之證詞觀之，證人甲○○於警訊時
    證稱那三張支票，是一位在六輕工地上班之男子，常向我購買檳榔，他說他是外
    地人，本地沒有金融機構帳戶，所以他持支票跟我購買檳榔，那名男子不會很高
    ，每次來都是坐貨車與一群人來，聽說那些工人都在六輕工地上班，之前已經向
    我買了好幾個月的檳榔，所以我才會讓他以支票換檳榔等語。從證人甲○○上揭
    證詞以觀，交付附表所示三紙支票之人，乃證人甲○○檳榔攤之顧客，且該顧客
    經常向甲○○購買檳榔，為甲○○檳榔攤之常客，是證人甲○○方能對該購買檳
    榔者之特徵，及購買檳榔時搭坐貨車等細節，逐一描述明確。苟附表所示之三紙
    支票，係其女兒己○○販售檳榔取得者，衡情其於警察訊問時大可供述係其女兒
    己○○交付即可，自無設詞詳述購買檳榔之人、及其特徵、並交付細節之情。顯
    見證人甲○○事後於檢察官偵查及本院審理時所證，應有不實。參以甲○○當時
    亦因提示上揭三紙支票，疑其涉有竊盜罪嫌，並經台灣新竹地方法院檢察署偵查
    在案，最後由於嫌疑不足，經該署於八十八年四月二十日八十八年度偵字第一一
    二七號處分不起訴在案，並有卷附不起訴處分書〔見八十八年度偵字第一一二七
    號卷第五十八頁〕足憑，是其嗣後改口辯稱該支票，係其女兒己○○販售檳榔取
    得等情，核與上情不合，且違常情，應係避重就輕並脫免自己刑事責任之舉。而
    證人己○○於偵審中前後證述不一，相互矛盾，其於檢察官偵查時證稱：該三張
    票是乙○○交給我的，之前他欠我的錢，我向他要，他就交給我這三張支票等語
    ；嗣改口證稱：該支票是其朋友丙○○拿給乙○○，乙○○再拿給我等語；繼又
    改口證稱：交給我三張支票，是要還我的借款，交支票給我是在丁○○家裡，丁○○有看到等語。惟被告乙○○否認有積欠己○○借款情事，己○○就此借貸關
    係部分，亦無法舉證以實其說，衡以該三紙支票，究係甲○○販售檳榔取得、或
    己○○販售檳榔取得、抑或被告乙○○返還借款而交付取得，本非無疑。而證人
    丁○○雖證以：有一天看到乙○○拿票給己○○，地點是在我家等語。惟證人丁○○與己○○為同學關係，二人交往甚密，已經己○○、丁○○供明，彼等既有
    上揭關係，其證詞難免或偏，且其證稱有看到乙○○交付支票與己○○，惟究交
    付幾張支票，面額究為多少，是否為附表示之三紙支票，均無法確定，自難僅憑
    上揭證詞，遽予採信。又被告乙○○固於八十八年四月十三日、台灣新竹地方法
    院檢察署檢察官前至台灣雲林戒治所借訊時供稱：支票是一位叫「明學」的男子
    交給我的，因為他欠我的錢，我向他要，他就拿給我，因為我欠己○○幾千元，
    所以交給己○○，我沒有問支票何來，我沒有偷ＪＮ─六五六二號自小客車等語
    。惟被告乙○○事後否認上情，辯稱：八十八年四月間訊問時，當時在地檢署拘
    留室，與己○○一牆之隔，己○○要我幫忙承擔這個罪，所以我才這樣講，己○○要我隨便說一個人，我因為見過丙○○，所以才說丙○○等語。經查，被告乙○○與己○○於八十八年四月十三日，確同時由台灣新竹地方法院檢察署檢察官
    借訊等情，並有八十八年四月十三日訊問筆錄足稽。而被告乙○○八十七年間，
    因販賣毒品案件，經法院判處有期徒刑六年，復有台灣雲林地方法院檢察署刑案
    資料查註紀錄表、及本院被告全國前案紀錄表可按，參以其與己○○彼等為朋友
    關係，己○○為掩飾其本自己或其母親甲○○收受該支票責任，唆使其友人即被
    告乙○○承擔本件罪行，被告乙○○因有上揭關係，乃自承交付該支票等情，亦
    與常情不違〔此部分訊問時未經具結，不另涉偽證罪嫌〕。況證人丙○○經本院
    訊問結果，亦否認有交付支票與乙○○情事，互核尚屬相符。足徵證人己○○上
    揭證以該支票是其朋友丙○○拿給乙○○，乙○○再拿給我等語，應屬不實。退
    而論之，苟認被告乙○○於八十八年四月十三日訊時供稱支票是一位叫「明學」
    的男子交給我的，因為他欠我的錢，我向他要，他就拿給我，因為我欠己○○幾
    千元，所以交給己○○，我沒有問該支票何來，我沒有偷ＪＮ─六五六二號自小
    客車等語，自白屬實。惟查，被告乙○○上揭自白，亦僅自白交付支票部分，況
    其事後已經否認，縱認該自白可信，此乃被告乙○○是否明知贓物而故予收受之
    問題。其既始終否認竊盜及行使偽造私文書等情事，且證人甲○○、己○○、及
    丁○○等人上揭證詞，復有前後不一致或偏頗等矛盾，依罪疑唯輕法則，亦難憑
    此遽認被告乙○○有竊盜及偽造文書犯行。又此部分，前經台灣雲林地方法院檢
    察署移送台灣板橋地方法院併辦，並經台灣板橋地方法院以竊盜犯罪應屬不能證
    明，難認有連續犯之裁判上一罪關係，並退回另行依法處理，復有該院八十八年
    度訴字第二００號判決書可佐。綜合上述，尚難僅憑證人甲○○、己○○、及丁○○等人上揭證詞，遽論被告乙○○罪行。至證人戊○○即遺失ＪＮ─六五六二
    號自小客車及置於車內支票之人、庚○○即正碁公司負責人，雖到院證以遺失該
    車及支票等具體情形，惟彼等證詞均僅能證明遺失及提示支票之情事，亦不能因
    此而為不利被告之認定。此外，復查無其他積極證據足證被告確有涉犯本件竊盜
    及行使偽造文書犯行，尚難僅憑上揭推測之詞，遽認被告此部分犯行。揆諸前揭
    說明，既不能證明被告犯罪，自應為被告無罪之諭知。
四、據上論斷，應依刑事訴訟法第三百零一條第一項，判決如主文。
本案經檢察官蔣得龍到庭執行職務
中    華    民  國      八十九        年      十二     月     三十    日
                                          臺灣雲林地方法院刑事第一庭
                                              法  官  林  秋  火
右正本證明與原本無異。
如不服本判決，應於判決送達後十日內向本院提出上訴狀( 應附繕本 )。
                                              書記官  曾  玲  玲
中    華    民    國      八十九        年      十二     月     三十    日
附表
┌──────┬──────┬────────┬────┬───────┐
│票        號│受   款   人│金            額│發 票 日│付    款    人│
│發   票   人│            │  〔新台幣〕    │        │              │
├──────┼──────┼────────┼────┼───────┤
│ＡＵ0000000 │頤明        │         2033 元│87.12.31│台灣中小企業銀│
│正碁股份有限│            │                │        │行竹北分行    │
│公〔庚○○〕│            │                │        │              │
├──────┼──────┼────────┼────┼───────┤
│ＡＵ0000000 │威量鋼鐵    │         1596 元│87.12.31│同右          │
│同右        │            │                │        │              │
├──────┼──────┼────────┼────┼───────┤
│ＡＵ0000000 │禾碁有限公司│         2740 元│87.12.31│同右          │
│同右        │            │                │        │              │
└──────┴──────┴────────┴────┴───────┘


司法院資訊處製作；財團法人民間司法改革基金會備份。
